臺灣高等法院刑事判決　　　　　　　　　　　　　九十二年度上易字第三五０一號
　　上　訴　人　臺灣桃園地方法院檢察署檢察官
　　被　　　告　丁○○
　　選任辯護人　吳尚昆律師
　　　　　　　　莊守禮律師
　　被　　　告　丙○○
右上訴人因被告妨害婚姻案件，不服臺灣桃園地方法院九十二年度易字第八九四號，
中華民國九十二年十月十四日第一審判決（起訴案號：臺灣桃園地方法院檢察署九十
二年度偵字第一０九四號），提起上訴，本院判決如左：
    主  文
原判決撤銷。
丙○○有配偶而與人通姦，處有期徒刑伍月，如易科罰金以參佰元折算壹日。
丁○○與有配偶之人相姦，處有期徒刑參月，如易科罰金以參佰元折算壹日。
    事  實
一、丙○○係乙○○之夫，為有配偶之人，係桃園縣復興鄉角板山聯合診所醫師，丁○○則受僱於丙○○擔任護士，亦明知丙○○係有婦之夫，二人竟基於通、相姦
    之犯意，於民國（下同）九十年九月間某一個星期日下午二、三點之間，在桃園
    縣復興鄉○○路三十二號二樓房間內姦淫一次。
二、案經丙○○之妻乙○○訴由臺灣桃園地方法院檢察署檢察官偵查起訴。
    理  由
一、訊據被告丙○○及丁○○均矢口否認有何通、相姦之犯行，被告丙○○辯稱：被
    告丁○○為其診所同事，也是好朋友，在診所面臨危機時丁○○借錢協助其度過
    難關，伊和乙○○曾經離婚，三年後再度結婚，離婚期間心情不好，丁○○寫信
    安慰伊，完全是為了抒發個人感情，伊只是向岳母朱林白鳳說丁○○懷孕，沒有
    說小孩是伊的，和丁○○沒有通姦行為云云；被告丁○○則辯稱：當初認識丙○○時，其尚未結婚，彼此談得來，因此寫過一些抒發情緒的信給丙○○，但二人
    只是朋友關係，講話時會靠在一起，有時會牽牽手，這不能證明什麼，伊去醫院
    驗孕和產檢，檢查確有懷孕，曾向丙○○說自己懷孕，但小孩不是他的，信中所
    提到的「寶寶」，並不是丙○○的小孩，伊和丙○○沒有逾越朋友關係云云。
二、經查：
    (一)被告丙○○與告訴人乙○○於七十四年間結婚，雖於八十二年二月二十六日離
      婚，惟其後於八十五年間再度結婚，夫妻關係仍持續中一情，業據告訴人乙○○於原審及本院調查時陳述明確，復為被告丙○○所自承，並有被告丙○○全
      戶
      ，且共同在丙○○所開設位於桃園縣復興鄉○○路三十二號丙○○住處附近之
      診所內工作，復為被告丙○○、丁○○所一致承認，是可認被告二人交情匪淺
      ，被告丁○○應知悉被告丙○○為有配偶之人，至為明確。
    (二)證人即當時在被告丙○○經營之角板山診所負責打掃清潔和照顧病人之菲律賓
      是他的未婚妻，二００一年九月某一個星期天下午的二、三點之間，伊回來時
      聽到二樓伊每天打掃的高醫師的房間裡面有人的聲音，房門沒關好有一個很小
      的縫，伊側著臉從門縫往裡面看，看到高醫師和陳小姐都沒有穿衣服躺在房間
      床上左側，全身赤裸，高醫師壓在陳小姐的身上等語，並依辯護人反對詰問時
      所要求當庭繪製標明該房間內床鋪、家俱擺設及房門位置圖附卷足憑，質之被
      告丙○○亦表示證人菲傭甲○○ ○○○○○○所繪製房間擺設草圖大致相符。雖被告丙○○辯稱：從門縫根本不可能看到床鋪，頂多看到床角而已，更何況是看到床
      鋪上的人云云，然自卷附擺設位置圖觀之，位於角落向內右開之房門，開啟後
      之門縫視線，恰好正對位於房間中央位置之床鋪左側，且證人菲傭甲○○ ○○○○○○
      於本院接受交互詰問時均於所繪位置圖內標明相對位置詳述明確，是該證人即
      菲傭甲○○ ○○○○○○所證述情節應與事實相符，堪予採信。
    (三)卷附告訴人乙○○所提出被告丁○○寫給被告丙○○之書信、便箋，其中內容
      載有：「威威：經過這段日子吵吵鬧鬧，若我不知成長、不懂改進，枉費您給
      我一次又一次的機會‧‧我知我仍有小脾氣、壞情緒、壞心眼，給我時間我可
      以做到的，您可知這些天您對我的好，讓我深感愧欠，因為我竟是如此善妒與
      小心眼，只因我太害怕，太擔心失去您，也許是我自私，但是我沒名沒份的，
      只剩下一個您，所以我擔心、我害怕」、「我們的關係同事以及女傭都看到了
      ，這幾天貝兒都很清楚，您與誰一同我不再干涉您，因我尊重您，只求您一件
      事，不要再把其他人帶進房內，而這是我最後的底限好嗎？您在外面都可就是
      別把其他人帶進房內，別以為您偷偷的沒人看見或沒人知，這是不可能的，好
      嗎？求求您‧‧」、「自從寶寶拿掉至今，對您的情感也漸漸感到懷疑與降溫
      ，我也知道不少女人打電話給您，也不少女人到復興找您，而我也從不多問，
      點到為止，但，我們真的該考慮了，我對您的從一而終，甚至是言聽計從，更
      應該是完完全全的付出，換來的卻是－－女人不斷，對彼此的忠誠度是打折了
      ！我說過，美國入學通知已來，美簽早已辦好，我們也該彼此分開，冷靜一下
      ，不是我無情，我實在是不願再讓自己以及我的父母傷心、難過，以後有沒有
      緣份、會不會再一起，就看老天爺的安排吧！‧‧自從沒有寶寶後，我便一直
      沒重心的過日子，無目標、無活力」、「但我算什麼啦！還是女朋友、還是外
      人、還是第三者！診所事務，老實說如果丟開您我之間，我想我不會淪落如此
      ，甚至您如果肯正視我的存在，扶正我的地位」、「出浴室後您說要我說出三
      百萬元去向，好似月底要留用的三百萬元是我編造的，又說我管錢管到這樣，
      我覺得我被傷害了‧‧我說過，我會留在您身邊，就算您我分開，我還是會關
      心您的，只是這次我被您傷的很重，我要休息」、「別人考試有好大的壓力，
      需要關心，別人念醫科需要關心‧‧是的，我要求太多了，但是您問過我了嗎
      ？‧‧別人送您東西，您告訴我小心眼、太在意了，花您一些錢送您東西，被
      您罵得一文不值，同種事物，不同感受，沒錯，我花的是不該花的叫浪費，當
      您看到這份傳真時，我告訴自己不准再暗自哭泣，也不准任何人再來刺傷我，
      將您的疼惜留給別人吧！」等語，質之被告丁○○亦坦承上開書信內容為伊親
      筆書寫，雖其辯稱上開書信僅為伊抒發情緒所寫，被告丙○○亦附和辯稱伊因
      心情不好，被告丁○○寫信安慰伊云云，然經本院函調被告丁○○之就醫紀錄
      ，確有於九十一年一月四日前往林子均婦產科診所及九十一年一月八日、十一
      日、二十二日三度前往李向榮婦產科診所驗孕、產檢，此有中央健康保險局九
      十三年五月二十一日健保醫字第０九三０００五八九０號函及檢附之電腦檔案
      就醫紀錄一份暨林子均婦產科診所、李向榮婦產科診所檢送之病歷表影本各一
      份在卷可證，且為被告丁○○所承認，上開驗孕、產檢就醫紀錄與證人即菲傭
      甲○○ ○○○○○○所目睹姦淫情節之日期及上開書信內容所提懷孕一節互核相符。再
      參以證人即被告丙○○診所內兼職員工江春錦於原審調查時證稱：從被告丙○○與丁○○間的言行舉止，讓人覺得他們是男女朋友，而其與被告丁○○相處
      過程中，可以看得出丁○○很喜歡丙○○，平常出去時，兩人會很有默契的坐
      在一起，靠的很近，也有搭肩、牽手的情形，有時丁○○因公事到家裡過夜時
      ，丙○○也會過來找丁○○，依據女人的直覺，覺得被告二人有男女關係等語
      （見原審九十二年七月二十九日訊問筆錄）；以及證人即被告丙○○岳母朱林
      白鳳於原審證稱：被告丙○○與告訴人乙○○剛結婚的時候感情很好，但是丙○○認識女朋友之後就不一樣了，有一次快選舉的時候，其曾和乙○○、丙○○、丙○○的姊姊四個人在房間裡面談事情，那時丙○○曾說丁○○有了小孩
      ，要到美國待產，但丙○○不同意並叫丁○○把小孩拿掉等語，丙○○跟渠等
      講的時候丁○○已經把小孩拿掉，肚子裡的小孩已經四、五個月大了，丙○○
      有親口說那個小孩是他的。之前聽人家說過丙○○與丁○○有外遇的關係，但
      不知道是什麼時候開始，也有看到丁○○在丙○○的診所隔壁租房子，丙○○
      在丁○○那邊吃三餐，並且在那邊過夜，有兩三次在丁○○租房子那邊看到丙○○與陳慧連說話，但當時乙○○也有在場，還有一次看到丁○○在丙○○的
      房間裡面，當時丙○○在上班，其打開丙○○房門就看到丁○○躲在房門後面
      ，其不敢多問就趕快走了，不清楚丁○○何時離開房間等語（見原審九十二年
      八月二十二日訊問筆錄），是被告二人辯稱被告丁○○所懷身孕並非被告丙○○的小孩云云，均屬臨訟推卸之詞，不足採信。綜上，足認被告丁○○確曾於
      九十年九月間與被告丙○○發生姦淫性行為無疑。
    (四)綜上所述，被告二人所辯與前開事證不符，均不足採，本件事證明確，被告二
      人犯行均足以認定。
三、核被告丙○○有配偶而與人通姦，所為係犯刑法第二百三十九條前段之通姦罪；
    被告丁○○明知被告丙○○為有配偶之人而與之相姦，所為係犯同條後段之相姦
    罪。公訴人雖認被告二人自九十年九月間起（起訴書誤載為九十一年初之不詳時
    間起，業經第二審公訴人實行公訴時予以更正）至九十一年九月二十六日止有多
    次姦淫行為，此雖為通常合理之推定，惟被告二人既否認有姦淫行為，而依審理
    所得亦僅足以認定被告二人於九十年九月間有一次姦淫行為，公訴意旨所指其他
    時間有姦淫行為部分，尚無證據足以證明，然因公訴人認此部分與前開有罪部分
    有連續犯裁判上一罪關係，故不另為無罪之諭知。
四、原審未審及此，遽為被告二人無罪之諭知，尚有未洽，檢察官上訴意旨以被告二
    人確有姦情，原審認定事實顯有錯誤，指摘原判決諭知被告二人無罪不當，為有
    理由，應由本院將原判決撤銷改判。爰審酌被告二人不知謹守理性，保持男女分
    際，罔視視聽，破壞夫妻倫常制度傷害告訴人，為本案犯行，影響社會善良風氣
    ，犯後猶飾詞推諉等一切情狀，分別量處如主文第二項、第三項所示之刑，並均
    諭知易科罰金之折算標準，以示懲戒。
五、據上論斷，應依刑事訴訟法第三百六十九條第一項前段、第三百六十四條、第二
    百九十九條第一項前段，刑法第二百三十九條前段、後段、第四十一條第一項前
    段，罰金罰鍰提高標準條例第一條前段、第二項，判決如主文。
本案經檢察官鄭富銘到庭執行職務。
中　　　華　　　民　　　國　　　九十三　　　年 　　八　 　月　　三十　　日
                              臺灣高等法院刑事第十八庭
                                  審判長法  官  吳　　  敦
                                        法  官  張　傳　栗
                                        法  官  梁　宏　哲
右正本證明與原本無異。
不得上訴。
                                        書記官　劉　貞　達
中　　　華　　　民　　　國　　　九十三　　　年 　　八　 　月　　三十　　日
附錄本案論罪科刑法條全文
刑法第二百三十九條：
有配偶而與人通姦者，處一年以下有期徒刑。其相姦者亦同。